臺灣高等法院臺南分院刑事判決　　　　　九十一年度上訴字第七○號　　　　 潛
　　　上　訴　人
　　　即　被　告　甲　○　○
右列上訴人因偽造文書等案件，不服臺灣嘉義地方法院九十年度訴字第六三六號中華
民國九十年十一月二十九日第一審判決（起訴案號：臺灣嘉義地方法院檢察署九十年
度偵字第六六○七號），提起上訴，本院判決如左：
      主      文
上訴駁回。
      事      實
一、甲○○於民國（下同）九十年七月十五日凌晨零時五分許，在嘉義縣水上鄉中莊
    村中莊加油站前，因酒後駕車為警攔查，為免其未考領自小客車之駕駛執照被罰
    ，竟向執勤之警員稱其為乙○○，並基於偽造私文書及偽造署押之概括犯意，先
    於如附表二編號一所示之酒精濃度檢測表上偽造乙○○之署名之指印各一枚，並
    在執勤警員製發之嘉義縣警察局嘉縣警交字第Ｌ0000000號舉發違反道路
    交通管理事件通知單（下稱交通違規通知單）之「收受通知聯者簽章」欄內偽簽
    乙○○之署押（通知單為一式四份，以複寫製作，移送聯、迴覆聯、存根聯均有
    乙○○署押）表示已收受該通知單之意，然後交予處理之警員，而主張係由乙○
    ○領受通知單，因其呼氣酒精濃度高達０．７６ｍｇ／ｄｌ涉嫌觸犯刑法第一百
    八十五條之三之公共危險罪，經執勤員警當場以現行犯逮補，並製發逕行逮捕通
    知書交予甲○○，甲○○遂於收受人簽章欄上偽造乙○○之署名一枚，用以表示
    乙○○業已收受前開逮捕通知書，並交予警員，主張係乙○○本人收受前開通知
    書之意，復於九十年七月十五日凌晨零時五分許，在嘉義縣警察局水上分局中庄
    派出所偵辦前開公共危險案件時，冒名應訊，在警訊筆錄上偽造「乙○○」之署
    押三枚、在該筆錄上按捺指印四枚；嗣於嘉義縣警察局水上分局解送人犯報告書
    被逮捕（拘提）人犯簽認欄內偽造「乙○○」之署名及指印各一枚；後於同日十
    一時四十五分許，在臺灣嘉義地方法院檢察署檢察官偵辦前揭公共危險案訊問時
    ，冒稱其係乙○○，於前開訊問筆錄上偽造「乙○○」之署名一枚，足生損害於
    乙○○本人及司法裁判之公正性及交通裁罰之正確性（偽造之署押、指印，詳如
    附表一、二所示）。本案經臺灣嘉義地方法院檢察署檢察官以九十年度偵字第四
    六一六號聲請簡易判決處刑，經臺灣嘉義地方法院於九十年八月十四日以九十年
    交簡字第九六一號判決，甲○○返家後告知乙○○冒名之事，並承諾繳納所有之
    罰款，嗣因嘉義縣水上分局將甲○○指紋送內政部警政署刑事警察局存檔而查獲
    。
二、案經嘉義縣警察局水上分局報請臺灣嘉義地方法院檢察署檢察官偵查起訴。
      理      由
一、前揭犯罪事實，業據被告甲○○供承不諱，核與被害人乙○○於警訊時指述：「
    （問：你於九十年七月十五日凌晨零時五分許在嘉義縣水上鄉中莊村中莊加油站
    前經警測識酒精濃度而移送偵辦之人是否為你本人？）不是．．案發時我並不知
    道，是事後甲○○才告訴我．．我也不知道要如何處理，我哥哥甲○○承諾有關
    案件之罰金均由其負責．．」相符，並經證人即當日查獲被告酒後駕車之警員賴
    建益於原審調查時證述明確，且有嘉義縣水上分局（九十）嘉水警三字刑案偵查
    卷一份、臺灣嘉義地方法院檢察署九十年偵字第四六一六號九十年七月十五日訊
    問筆錄一份附卷可稽，此外，復有如附表一、二所示被告偽造之署押、指印在卷
    可憑，事證明確，被告犯行堪以認定。
二、核被告所為，係犯刑法第二百十六條、第二百十條之行使偽造私文書罪（附表一
    行使偽造之交通違規通知單、逮捕通知書）；第二百十七條第一項之偽造署押罪
    （附表二在上開酒精濃度檢測表、警訊筆錄、解送人犯報告書、檢察官偵訊之訊
    問筆錄偽造署押）。偽造署名之行為乃偽造私文書之部分行為，不另論罪，又其
    偽造私文書後並持之行使，其偽造私文書之低度行為，為行使之高度行為所吸收
    ，應論以行使偽造私文書罪。被告所犯上開多次行使偽造私文書罪，時間緊接，
    犯罪構成件相同，顯係基於概括犯意反覆為之，應依連續犯之規定論以一罪，並
    加重其刑。至被告冒名被訊並偽造署押，雖先後在附表二所示之文書上均有偽造
    行為，惟其以單一犯意接續多次動作完成，侵害一個法益，應為接續犯，屬單純
    一罪（最高法院八十四年度臺非字第十號判事判決參照）。又被告冒名應訊而偽
    造署名，本係為使其先前之犯罪計劃不被拆穿，以規避無照駕駛之科罰，是其所
    犯上開行使偽造私文書罪、偽造署押罪間，有方法結果之牽連關係，應從一重按
    行使偽造私文書罪處斷。公訴人認被告所犯上開二罪間應予分論併罰，尚有未洽
    。另被告於嘉義縣警察局水上分局解送人犯報告書偽造乙○○之署名、指印之行
    為（附表二編號三），雖未據公訴人起訴，然此部分與上開公訴人起訴之偽造署
    名部分有連續犯裁判上一罪關係，基於審判不可分原則，應併予審理。被告雖至
    臺灣嘉義地方法院檢察署自白前開犯行，惟其乃係因指紋經鑑定為其所有，非為
    乙○○所有，經警通知乙○○之妻轉知被告後始行為之，自不符合刑法第六十二
    條之自首規定，附此敘明。原審審酌被告品行、素行、為免受無照駕駛之罰鍰，
    冒名應訊，欲入人罪，所生危害非輕及犯後坦承犯行，態度良好等一切情狀，適
    用刑法第二百十六條、第二百十條、第二百十七條、第五十六條、第五十五條、
    第二百十九條、罰金罰鍰提高標準條例第一條前段，量處有期徒刑陸月，並諭知
    如易科罰金以參佰元折算壹日之折算標準，以資懲儆。如附表一、二所示之應沒
    收之物，應依刑法第二百十九條宣告沒收。本院經核原判決認事用法，均無不合
    ，量刑亦屬妥適。被告上訴意旨，指摘原判決量刑過重，為無理由，應予駁回。
四、據上論斷，應依刑事訴訟法第三百六十八條，判決如主文。
本案經檢察官林炎昇到庭執行職務。
中  華  民  國      九十一      年        一        月      三  十      日
                                臺灣高等法院臺南分院刑事第一庭
                                    審判長法官  茆    臺    雲
                                          法官  李    文    福
                                          法官  蔡    長    林
右正本證明與原本無異。
如不服本判決，應於判決送達後十日內向本院提出上訴狀，其未敘述理由者並應於提
出上訴狀後十日內向本院補提理由書（應附繕本）。
                                    法院書記官  李    培    薇
中  華  民  國      九十一      年        一        月      三十一      日
附錄本案論罪科刑法條全文：
刑法第二百十條：
  偽造、變造私文書，足以生損害於公眾或他人者，處五年以下有期徒刑。
刑法第二百十六條、
  行使第二百十條至第二百十五條之文書者，依偽造、變造文書或登載不實事項或使
登載不實事項之規定處斷。
附表一：
┌────┬──────────┬────────┬──────────┐
│編號    │偽造之署押印文所在  │應沒收之物      │備註                │
├────┼──────────┼────────┼──────────┤
│一      │嘉義縣警察局嘉縣警  │移送聯、      │前開通知單係以覆    │
│        │交字第Ｌ５０１１９  │覆聯、存根      │寫製作，一式四份    │
│        │９７０號舉發違反道  │聯內偽造「      │用以表示乙○○業    │
│        │路交通管理事件通知  │乙○○」署      │已收受前開通知單    │
│        │單                  │名枚均沒      │                    │
│        │                    │收              │                    │
├────┼──────────┼────────┼──────────┤
│二      │嘉義縣警察局水上分  │偽造「羅國      │用以表示乙○○業    │
│        │局逮捕通知（存根）  │勳」署名一      │已收受前開通知單    │
│        │                    │一枚均沒收      │                    │
└────┴──────────┴────────┴──────────┘
附表二：
┌────┬───────────────────┬──────────┐
│編  號  │偽  造  之  署  押  印  文  所  在    │應  沒  收  之  物  │
├────┼───────────────────┼──────────┤
│  一    │酒精濃度檢測表                        │偽造「乙○○」之署名│
│        │                                      │、指印各一枚        │
├────┼───────────────────┼──────────┤
│  二    │嘉義縣警察局水上分局中庄派出所九十    │偽造「乙○○」之署名│
│        │年七月十五日零時五分警訊筆錄。        │三枚、指印各四枚    │
├────┼───────────────────┼──────────┤
│  三    │嘉義縣警察局水上分局解送人犯報告書    │偽造「乙○○」之署名│
│        │被逮捕人簽認處。                      │、指印各一枚        │
├────┼───────────────────┼──────────┤
│  四    │臺灣嘉義地方法院檢察署九十年七月十    │偽造之「乙○○」署名│
│        │五日訊問筆錄。                        │一枚應予沒收。      │
└────┴───────────────────┴──────────┘
